【裁判字號】    89,交上易,1992
【裁判日期】    890801
【裁判案由】    過失傷害
【裁判全文】
臺灣高等法院臺中分院刑事判決                八十九年度交上易字第一九九二號
    上  訴  人  台灣台中地方法院檢察署檢察官
    上  訴  人  丁○○
    即  被  告
    選任辯護人  熊梓檳
右上訴人因被告過失傷害案件，不服台灣台中地方法院八十九年度交易字第一八０號
中華民國八十九年八月一日第一審判決（起訴案號：台灣台中地方法院檢察署八十七
年度偵字第二六０一一號），提起上訴，本院判決如左：
      主  文
原判決撤銷。
丁○○無罪。
      理  由
一、公訴意旨如起訴書所載。
二、上訴人即被告丁○○（下稱被告）否認上開過失傷害之犯行，辯稱：「當時我正
    在值機車巡邏勤務，到達大雅鄉○○路○道，我發現有事故，所以下車查看，看
    見有女孩及機車跌在路面，我就用無線電趕緊通知交通隊，並未追逐乙○○」云
    云。惟查，被告丁○○確自臺中縣神岡鄉社口派出所前「萬里鄉泡沫紅茶店」附
    近，即以高速追逐被害人乙○○至車禍現場之事實，業據被害人乙○○及告訴人
    丙○○於偵查中及原審審理中指述綦詳，復有道路交通事故調查報告表、車禍現
    場照片、診斷證明書附於偵查卷內可考。且查：(1)證人廖仁達於偵查中證稱：「
    當時我正常行駛於肇事地點，突然有車撞我後面，很大聲，我看到後視鏡沒看見
    有車，我以為是汽車撞我，我下車就看見重機（車）倒地，一位小姐（即乙○○
    ）受傷流血，然後就看見一位交通警察（即丁○○）跑過來，我說不關我的事，
    交通警察說他知道‧‧‧車禍後還有一名交通警察劉晉川隨後才到現場，並罵丁○○『叫你不要追，你還追』」（見八十七年度他字第一二二八號偵查卷第七頁
    正面、背面）、「我當時開在大雅鄉○○路上，後方沒有汽車，行進中我沒有看
    到後面有車，就突然聽到碰一聲，我下車看才知道機車撞到我車後方，有看到丁○○，沒多久劉晉川就騎車過來，劉晉川就跟丁○○說叫你不要追，你還追，丁○○就不說話，另外還有民眾罵劉晉川說他們取締不要這樣追」（見八十七年度
    他字第一二二八號偵查卷第十七頁背面）；另於原審法院審理中證稱：「乙○○
    撞到我車之後，我下車看時，警察也就走過來了，警察機車停放現場離現場五十
    公尺左右。是劉晉川與路人在對質時，我聽到是警察追那女孩子（即乙○○），
    是被告（丁○○）先到的，劉晉川後到並與路人大小聲，我聽到‧‧‧劉晉川有
    很大聲的說『叫你不要追，你還要追』」（見原審法院八十九年六月二十日訊問
    筆錄）。(2)證人即附近居民李益兆於偵查中證陳：「我看到那女孩及機車都倒在
    對向車道，就有很多人圍過來看，‧‧‧我看到時陳、劉就在那裡，‧‧‧走近
    就聽到有路人說他們警員追人追到車禍，就聽到劉晉川反駁說他有叫丁○○不要
    追，是丁○○一直追那女孩，然後才叫救護車，鄰居在罵劉晉川時，丁○○已送
    女孩去醫院了。」（見八十七年度他字第一二二八號偵查卷第十九頁背面）；復
    於原審法院審理時證稱：「我有當場聽到一警員說：『我叫瘦仔（指丁○○）不
    要追，他就要追』」（見原審法院八十九年七月四日訊問筆錄）(3)證人即附近居
    民張勝彥於偵查中則證述：「我看到女孩倒在貨車後面，又看到丁○○蹲在女孩
    身邊，拍她臉頰，看有無反應，‧‧‧我（對劉晉川）說局長是我親戚，劉晉川
    才跟我說車禍經過，他說本來不想追，只想要抄車牌號碼，並叫丁○○不要追，
    但丁○○仍要追，他才隨後跟來，我在旁邊一直罵，丁○○仍蹲在女孩旁邊，不
    發一語‧‧‧我隨即打電話到民德（醫院）找那女孩子的父親，才告訴他是因警
    察追逐才造成他女兒車禍。」（見八十七年度他字第一二二八號偵查卷第三十四
    頁正面、背面、三十五頁正面）。並於原審法院審理時證述：「發生車禍後，‧
    ‧‧我出去看，看到被告站在被害人旁邊，劉晉川說他本來不追，叫被告不要追
    。」（見原卷卷八十九年六月二十日訊問筆錄）(4)證人林龍輝於偵查中證稱：「
    車禍發生後，我與丙○○一起到醫院看他女兒，丙○○太太要去結帳，說少一千
    元，走來問丙○○有無一千元，這時丁○○就從口袋拿一千元要給林妻，丙○○
    問丁○○為何要追他女兒造成這樣，丁○○說他也沒想到會這樣，並一直向丙○○道歉」（見八十七年度他字第一二二八號偵查卷第三十三頁背面）；足證劉晉
    川確曾於事故現場向民眾表示其曾告知被告丁○○不要追逐被害人乙○○等語，
    益徵被告丁○○確有高速追逐被害人乙○○之事實。至證人劉晉川雖附和被告說
    辭，表示並無追逐情事，然劉晉川與被告同組巡邏，自有相當交情，參照前揭多
    位證人之證言，可知劉晉川所言乃屬迴護之詞不足採信，另劉晉川涉有偽証罪嫌
    ，經檢察官起訴，並有原審法院八十九年度訴字第一０四一號就劉晉川於本案偵
    查時偽證之有罪判決書一件，附卷可佐；此外，被告丁○○及其選任辯護人雖以
    前揭證人所為歷次證言中有部分不符之處，而證人張勝彥、李益兆均與被害人父
    親丙○○為朋友或結拜兄弟關係，且證人廖仁達、林龍輝、張勝彥竟同乘一部車
    至法院開庭應訊等情，據以質疑證人證言之可信性。惟按：告訴人、證人之陳述
    有部分前後不符，或相互間有所歧異時，究竟何者為可採，法院仍得本其自由心
    證予以斟酌，非謂一有不符或矛盾，即應認其全部均為不可採信；尤其關於行為
    動機、手段及結果等之細節方面，告訴人之指陳，難免故予誇大，證人之證言，
    有時亦有予渲染之可能；然其基本事實之陳述，若果與真實性無礙時，則仍非不
    得予以採信；最高法院七十四年台上字第一五九九號判例可資參照。查本件數名
    證人面對司法警察、檢察官或法官之多次訊問，因訊問之方式或內容之不同乃至
    記憶日趨模糊，其內容細節部分有所出入，本在所難免，惟上開證人歷次證詞就
    警員劉晉川曾於車禍現場表示曾叫被告不要追逐被害人乙○○一節，彼此證述並
    無二致，參酌前揭判例意旨，仍非不得予以採信。況上開證人中或有被害人父親
  之朋友、弟兄，但亦有不具利害關係如廖仁達之者，縱事後告訴人邀請對其有利
    之證人搭乘便車而有同車到法院應訊之事，亦屬人情之常，豈能遽認其證詞偏頗
    不足採信；且其等證詞與於警、偵訊時所為亦互核相符；而上開證人與被告相互
    間又素無怨隙，更無攀誣之理。是其等所為之證言，尚堪憑信。足證本件車禍之
    發生，係因為告訴人未戴安全帽，為規避取締，自行駕駛機車快速駛離現場，因
    被告在後追逐，告訴人一時緊張，不慎自後追撞由廖仁達駕駛之自用小貨車，因
    而受傷，造成第六頸椎粉碎性骨折，合併脊髓損傷及四肢癱瘓等重大傷害。
三、惟查，（一）本件車禍之發生，其直接原因係由於告訴人無照駕駛重機車，並違
    規以時速七十公里之速度超速行前行，不慎追撞前行車所造成。雖被告為取締告
    訴人違規，致告訴人快速逃逸，但車禍發生之原因，仍是告訴人自己不注意所造
    成。（二）告訴人為規避被告舉發，在速退四十公里之路段（有道路交通事故調
    查報告表可憑），以時速七十公里之速度行駛，仍係違規行為，員警仍應依法取
    締。（三）告訴人於被取締時，是否停車接受舉發或駛離規避？於遭警員追捕取
    締時，是否停車受檢，或繼續逃避，均係由告訴人自主決定，被告並未給予任何
    物理上之壓力。亦即告訴人有完全之自由意思，決定其將採取之行動。告訴人既
    有完全之自由決定其行為，則因其自主行為所發生之結果，自應由告訴人負其責
    任。雖被告為取締告訴人違規，高速追逐告訴人，有致生事故之危險。但告訴人
    於遭取締時，本無規避之正當理由。告訴人欲規避取締，駕車逃離，自己不慎追
    撞前車，係其個人自主之行為所造成。被告既未追撞及告訴人車輛，於論理法則
    上，不得認係被告之取締行為造成告訴人傷害。（四）按刑法之過失，其過失行
    為與結果間，在客觀上有相當因果關係存在，始得成立。所謂相當因果關係，係
    指依經驗法則，綜合行為當時所存在之一切事實，為客觀之事後審查，認為在一
    般情況下，有此環境，有此行為之同一條件，均可發生同一之結果者，則該條件
    即為發生結果之相當條件，行為與結果間即有相當因關係。經查，本件係因告訴
    人未戴安全帽，為規避被告舉發，乃高速駕駛機車逃離現場，被告並隨後追逐，
    告訴人因被告在後追逐，自行不慎追撞在前之自用小貨車而受傷，告訴人之受傷
    並非由於被告之行為所肇致。警察任務為依法維持公共秩序，保護社會安全，防
  止一切維害。警察對於有犯罪嫌疑或違反道路交通管理處罰條例之人，自有依法
    搜證及舉發之義務。是警察於執行巡邏勤務時，發現有犯罪嫌疑或違反交通規則
    之人，為達舉發之目的，追蹤犯罪嫌疑人及違反交通規則之人，本為警察之例行
    公事。且在一般情況下，交通違規之人為逃避警方取締，高速逃離，而遭警方追
    逐時，通常不會發生追撞之結果，此為週知之事實。依上開說明，難認被告之追
    逐行為與告訴人之受有傷害有相當因果關係。此外又查無其他證據足以證明被告
    之行為與告訴人所受傷害間，有相當因果關係。被告被訴之行為，應屬不罰。
四、原審判決認被告為取締機車騎士未戴安全帽之輕微交通違規，高速在後追逐，明
    顯違反比例原則及交通警察實務手冊相關規定之要求。並以被告過失行為與被害
    人受重傷害間具有相當因果關係，而對被告論罪科刑，用法嫌有未當。檢察官上
    訴意旨，略以被告犯後未與告訴人成立和解，賠償損害，指摘原審量刑過輕，指
    摘並無理由。被告上訴意旨，否認有追逐告訴人，雖有不實，惟被告之行為與告
    訴人之傷害間，既無相當因果關係，自難令被告就告訴人所受之傷害負其刑責，
    被告之行為應屬不罰。爰依法將原判決撤銷，並依法為無罪之諭知。
據上論斷，應依刑事訴訟法第三百六十九條第一項前段、第三百六十四條、第三百零
一條第一項，判決如主文。
本案經檢察官甲○○到庭執行職務。
中      華      民      國      九十     年       一      月    十七    日
                                     臺灣高等法院臺中分院刑事第九庭
                                           審判長法  官  胡  森  田
                                                 法  官  康  應  龍
                                                 法  官  趙  春  碧
右正本證明與原本無異。
不得上訴。
                                                 書記官  陳  文  琴
中      華      民      國      九十     年       一      月    十九    日


司法院資訊處製作；財團法人民間司法改革基金會備份。
